臺灣高等法院臺南分院刑事裁定
111年度抗字第453號
抗  告  人
即  被  告  張嘉晃
上列抗告人即被告因聲請付與卷內筆錄影本等案件，不服臺灣嘉
義地方法院中華民國111年5月16日裁定（111年度聲字第353號）
，提起抗告，本院裁定如下：
    主  文
原裁定撤銷，發回臺灣嘉義地方法院。  
    理  由
一、原裁定意旨略以：被告前因恐嚇危害安全案件，經原審法院
    以109年度嘉簡字第98號判決判處有期徒刑2月、拘役40日（
    3次），就拘役部分，定應執行拘役100日，經被告提起上訴
    後，由原審法院於109年9月30日以109年度簡上字第74號判
    決上訴駁回確定，有臺灣高等法院被告前案紀錄表及上開判
    決附卷可佐，因此本案訴訟關係已經消滅，被告已不具刑事
    訴訟法第33條第2項、第3項規定所指「審判中被告」之法律
    地位，而被告於111年5月6日聲請付與卷證影本，有其聲請
    狀上之本院收狀戳章可憑，自屬判決確定後聲請付與卷證影
    本，然被告並未陳明聲請用途為何，原審法院無從審查正當
    與否而斟酌准許，被告現亦無任何案件於法院繫屬中，此有
    上揭前案紀錄表可佐，而查無應保障聲請人卷證資訊獲知權
    之情形。又查本案目前已由臺灣嘉義地方檢察署執行中（詳
    上揭被告前案紀錄表），原審法院即非本案卷宗檔案之管理
    機關，依法無從受理被告之聲請，從而認為被告上開聲請於
    法不合，而駁回被告上開聲請等語，固非無見。
二、然查：　　
  ㈠刑事被告透過檢閱卷宗及證物之方式，獲得充分資訊以有效
    行使其防禦權，乃源自於聽審原則之資訊請求權，係憲法第
    16條保障人民訴訟權之一，具體規定見於刑事訴訟法第33條
    ，明文賦予被告得請求付與卷宗及證物之權利，以利其防禦
    權及各項訴訟權之行使，並於同條第2項但書針對特別列舉
    之事由，規定得由法院就閱卷範圍及方式為合理之限制外，
    原則上即應允許之。該條法文保障審判中被告之卷證資訊獲
    知權，至於判決確定後，被告得否以聲請再審或聲請提起非
    常上訴等理由，向法院聲請獲知卷證資訊，法無明文，致生
    適用上之爭議，立法者遂於109年1月8日修正公布同法第429
    條之1第3項增訂：「第33條之規定，於聲請再審之情形，準
    用之」，以補充規範之不足。基此，刑事訴訟法第33條之卷
    證資訊獲知權，不應拘泥於文義，窄化侷限於「審判中」被
    告始得行使，應從寬解釋包括判決確定後之被告，因訴訟目
    的之需要，而向判決之原審法院聲請付與卷證影本，實無逕
    予否准之理，仍應個案審酌是否確有訴訟之正當需求及聲請
    付與卷證影本之範圍有無刑事訴訟法第33條第2項但書規定
    應予限制之情形，而為准駁之決定。再者，參照前述上開規
    定，為保障被告訴訟防禦權之有效行使及獲悉卷內資訊之權
    利，於審酌無刑事訴訟法第33條第2項但書之情形下，自宜
    付與被告相關之卷宗及證物影本（最高法院109年度台抗字
    第455號、110年度台抗字第376號裁定意旨參照）。
　㈡被告因上開刑事案件，填具「刑事被告聲請付與卷證影本聲
    請狀」（可能為法院基於便民而製作供民眾參考的例稿），
    向原審法院聲請准予付與前開卷宗及證物影本，雖未說明用
    途為何，然此乃因該例稿並無「聲請理由」欄，被告應該因
    此不知要陳明作何用途（原審卷第3頁聲請狀參照），此應
    不能歸責於被告。其次，一般被告於判決確定後，仍想要自
    行負擔費用聲請付與卷宗及證物影本，衡情應係為尋求其他
    法律救濟管道使用，縱使未於上開聲請書陳明，法院先以公
    務電話或書函命其釋明、補正，倘被告經合法通知拒不陳明
    ，法院再予以駁回，客觀上並非難事，此種做法亦較符合司
    法院大法官會議解釋第762號解釋意旨及相關修法均為保障
    被告的卷證資訊獲知權的精神。因此，原審未先命被告陳明
    其上開聲請所欲用途為何，即逕行駁回被告的聲請，程序上
    乃有瑕疵。
　㈢尤其，被告對於原審裁定提起抗告，於抗告狀已經表明其聲
    請付與卷宗及證物影本，係為尋求再審使用，原審法院未詳
    斟酌究明聲請真意，復未查明被告請求付與之卷宗及證物，
    有無刑事訴訟法第33條第2項但書所規定應予限制之情形，
    遽以該案件已判決確定、移送執行，不符合前揭條文所規定
    「審判中」之要件，而駁回其聲請，依上說明，自有未洽。
三、綜上，被告抗告意旨指摘原裁定不當，非無理由，應由本院
    將原裁定撤銷，發回由原審法院更為適當之處理。
據上論斷，應依刑事訴訟法第413條前段，裁定如主文。
中　　華　　民　　國　　111 　年　　6 　　月　　17　　日
                     刑事第五庭 審判長法　官  蔡廷宜 
                                      法　官  林坤志
                                      法　官  蔡川富　　
以上正本證明與原本無異。
不得再抗告。
　　　　　　　　　　　　　　　　　　　書記官  黃心怡
中　　華　　民　　國　　111 　年　　6 　　月　　17　　日